【裁判字號】    99,交抗,1380
【裁判日期】    990611
【裁判案由】    違反道路交通管理處罰條例
【裁判全文】
臺灣高等法院交通事件裁定            99年度交抗字第1380號
抗  告  人
即受處分人  甲○○
上列抗告人因違反道路交通管理處罰條例案件，不服臺灣基隆地
方法院，中華民國99年4月21日所為裁定（99年度交聲字第96號
），提起抗告，本院裁定如下：
    主  文
抗告駁回。
    理  由
一、按駕駛人駕駛汽車，應遵守道路交通標誌、標線、號誌之指
    示，道路交通安全規則第90條前段定有明文。又道路交通標
    誌標線號誌設置規則第206條第5款第1目規定「圓形紅燈」
    之行車管制號誌係表示禁止車輛通行，並不得超越停止線或
    進入路口。如汽車駕駛人，行經有燈光號誌管制之交岔路口
    闖紅燈者，處新台幣（下同）1,800元以上5,400 元以下罰
    鍰，道路交通管理處罰條例第53條第1項定有明文；且汽車
    駕駛人駕駛汽車違反道路交通管理處罰條例第53條規定者，
    除應依該條所規定之罰鍰處罰外，並應予記違規點數3點，
    道路交通管理處罰條例第63條第1項第3款亦定有明文。
二、經查，抗告人即受處分人甲○○於民國（下同）99年1月18
    日晚間10時15分許，行駛車牌號碼6G-0620號自用小客車，
    行經臺北縣萬里鄉○○○○路口處設有燈光號誌管制之交岔
    路口時，該路口行車管制號誌已為圓形紅燈，表示車輛禁止
    通行，不得超越停止線或進入路口，受處分人仍駕駛上開自
    用小客車闖越紅燈直行（往基隆方向），經臺北縣政府警察
    局金山分局萬里分駐所執勤警員趙善人以其有駕車行經有燈
    光號誌管制之交岔路口闖紅燈之違規行為，依道路交通管理
    處罰條例第53條第1項之規定，製發北縣警交大字第C000000
    00號舉發違反道路交通管理事件通知單舉發，指定最後應到
    案日期為99年2月3日；抗告人拒絕簽收違規舉發通知單，舉
    發警員則將其違規事項、到案處所即日期告知抗告人並將意
    旨記載於違規舉發通知單上；再由交通部公路總局臺北區監
    理所基隆監理站於99年3月9日以基監字第裁42-C00000000號
    違反道路交通管理事件裁決書，依道路交通管理處罰條例第
    53條第1項、第63條第1項第3款規定，裁處受處分人罰鍰
    2,700元，並記違規點數3點；嗣受處分人於99年3月9日收受
    上開裁決書後向交通部公路總局臺北區監理所基隆監理站提
    出聲明異議；有上開舉發通知單影本、裁決書正本、聲明異
    議狀各1份在卷可稽（見原法院卷第3頁至第8頁）。
三、受處分人甲○○在原法院之聲明異議意旨略以：(一)舉發時間
    有誤，因伊於當晚10時16分尚在超商購物（所提超商發票蓋
    有臺北縣萬里鄉○○路49、51號統一超商股份有限公司臺北
    縣第151分公司之統一發票專用章）。(二)如果伊確有違規，
    然該地點並非圓環，而是交叉路口，更精確的說法是臺二線
    52.2公里處。(三)舉發當時伊看到警車上有攝影器材，且警察
    攔停時，警車上之監視器畫面有顏色，伊認為該監視錄影設
    備有開機。既然如此，警察為何不提供監視錄影畫面。(四)伊
    提出申訴時，有請警方提出相關事證，但警方回函沒有提出
    任何事證，又如果是當場攔停，為何在過了該紅綠燈四百多
    公尺之處攔停云云。惟查：
（一）按交通警員掣單舉發違反道路交通管理處罰條例所列之違
      規事實，本質上為行政處分，係公務員基於職務上權力，
      依法就特定之具體事件所為具有公法上效果之單方行政行
      為，基於公務員為公法上行為具有公信力之原則，該行政
      處分當可被推定為真正，其據以依法處分之事實認定亦為
      真正無誤，本此公信原則，乃立法者賦予行政機關制定違
      反道路交通管理事件統一裁罰基準及處理細則，使勤務警
      員得當機處分，以達其維護交通秩序、安全之行政目的。
      反之，若謂公務員一切行政行為均需預留證據以證其實，
      則國家行政勢必窒礙難行；合先敘明。
（二）證人即舉發本案受處分人違規行為之員警趙善人在原法院
      以證人之身分具結擔保供述之真實性，而於99年4月9日訊
      問時明確證稱：（問：當天你是在執行什麼勤務？）第一
      階段19時至20時執行轄區巡邏，第二階段20時到22時在新
      台二線接近50公里左右富原宮前做定點稽查酒駕、砂石車
      、通緝犯等勤務，第三階段22時至23時作轄區內區域巡邏
      ，取締交通重大惡性違規；（問：你當天是是與何位警員
      執勤？）副所長林文權帶班，加上我二人，警車是由我駕
      駛；（問：對於本件交通違規取締事件是否有印象？請詳
      述當天取締過程？）有。當天我們定點稽查結束後，開始
      執行巡邏勤務，我們車子由富原宮往基隆方向行駛，在我
      們快接近瑪鋉圓環路口號誌時，我就看到號誌已經在變，
      從綠燈變黃燈，所以當時我開始減速，準備要停等紅燈，
      但是在我正前方的車輛都沒有減速，維持原來的速度繼續
      前進，我所駕駛的車輛與該車中間並沒有其他的車輛，我
      們看到前方的車輛越過號誌前的停止線前，號誌就已經變
      為紅燈了，但前方的車輛並沒有踩煞車減速，煞車燈並沒
      有亮，以原來的速度通過路口，當時他的車輛我們研判時
      速大約三、四十公里，本來我的車子已經暫停，但我看見
      前方的車輛闖紅燈，我就打開警笛，欲闖越紅燈前往攔停
      ，但因有等綠燈方向的車輛約二、三部通過之後，我才驅
      車前進，在通過景美橋，距離瑪鋉圓環四、五百公尺的地
      點將該車攔停，我們所攔停的車輛就是本件舉發由異議人
      所駕駛之車輛；（問：在你看到那台車過去你們有停頓一
      下再追上去，這時有無其他車輛經過？）我們在該車違規
      經過紅綠燈的時候，就已經記下該車車牌號碼，我們是以
      車號追車；（問：你們車上有無數位監視設備？）有，裝
      設在前擋風玻璃後面的後照鏡右側，鏡頭的方向是車輛的
      正前方，平常執行勤務的時候，確實會開機，但是我們是
      遇到特殊狀況，例如追捕通緝犯的時候才會按PLAY開始錄
      影，如果是取締交通違規的話，我們不會錄影，這是牽扯
      到該設備所使記憶卡容量的問題，因為記憶卡大約只有2
      、3G，這樣的容量大約只能錄2、3個小時，但是我們一般
      勤務出來至少4小時，像我們這班勤務就是四小時，所以
      沒有辦法整個執行勤務的過程都錄影；（問：根據異議人
      所提出之照片，瑪鋉圓環是有監視錄影設備？）這個是新
      裝設的，還沒有開始使用，而且線路也沒有牽到新的主機
      裝設地點，我們在去年九月份的時候，萬里分駐所從瑪鋉
      路遷到中福路中福活動中心，借用該活動中心作為臨時的
      分駐所，所以主機也遷到中福活動中心，目前轄區內的監
      視錄影設備的線路，都還沒有遷到中福活動中心新的臨時
      分駐所去，這個是臺北縣政府發包的；（問：當時你們攔
      停是否為在庭異議人？）是；（問：你們攔停異議人時，
      告知異議人闖紅燈，異議人如何反應？）異議人說他沒有
      注意到，要求我們不要告發，我們說因為違規事實明確，
      要依法告發；（問：證人一、二、三月在瑪鋉圓環處取締
      了多少闖紅燈案件？）白天加上晚上大約十幾件，如果只
      有晚上的話大約是二件，一件在萬里國小前，一見就是這
      件等語。並有當庭庭呈相關告發現場採證照片、勤務分配
      表、當庭繪製現場草圖一份在卷可稽（見原法院卷第26
      頁至第30頁、第44頁）。本院審酌：證人趙善人為依法執
      行取締交通違規勤務之警員，受處分人所違反者僅為道路
      交通管理處罰條例之行政處罰事項；而證人與受處分人間
      原無宿怨，果非有此事實，當無在法院訊問而以證人之身
      份具結供證時，甘冒偽證之刑法重責，刻意設詞誣陷受處
      分人之理；本件既無證據足資證明證人之舉發有錯誤或有
      捏造事實違法取締之情事；揆諸首揭說明，則證人本其維
      護交通秩序、安全職責所為之舉發，自應受到合法、正確
      之推定；尚難以本件除證人警員之供證外，並無其他舉發
      照片或錄影資料等證據資為佐證，即逕認證人趙善人之舉
      發不實。
（三）次查，證人趙善人為執行交通取締勤務之警員，其對此等
      交通案件必有相當舉發之經驗，其證述於依法執行職務時
      ，親眼目睹受處分人騎乘重型機車違規紅燈左轉，嗣並就
      其親眼見聞於受有具結程序及偽證罪擔保之情形下於法院
      到庭為證述，而所為之前開證詞，對於其如何發現本件受
      處分人行駛自用小客車紅燈直行之過程，已提出合理、詳
      實之說明，且以一般執勤員警之專業訓練而言，對於該等
      職務上事項之觀察程度自遠較一般人更為專注，其應無誤
      判之可能，所為之上揭證述，亦無何違背一般經驗或論理
      法則之情形，其前揭證詞，自堪以採信。況證人趙善人已
      明確證述受處分人違規過程如上，苟若證人趙善人未親眼
      見聞，其如何得知受處分人於前開時間曾行經前開路口之
      事實。受處分人空言否認違規，自無可採。
（四）再按違反道路交通管理事件統一裁罰基準及處理細則有關
      舉發違反道路交通管理事件通知單之記載，僅規定「應就
      其違反行為簡要明確記載於違規事實欄內（第13條第1項
      ）」，並未規定必須記載毫無誤差之違規時間及地點，可
      知一般舉發違反道路交通管理事件通知單就違規時地之記
      載，僅係令舉發對象得悉違規約略時地而不致有所誤認，
      並資以辨識行為同一性與其違規行為得否連續舉發之用意
      ；是茍所載時地為舉發對象可得確知而無誤認其行為同一
      性之虞者，即無違行政行為之明確性原則。查本件抗告人
      係於駕車行進中，經警自後駕車於違規地點約400公尺處
      攔截掣單舉發，其縱有於本件舉發當晚10時16分許在臺北
      縣萬里鄉○○路49、51號之超商購物，然該超商地址顯與
      本件違規地點之臺北縣萬里鄉○○路16號中華電信股份有
      限公司萬里服務中心左前側路口甚為接近，其實際違規時
      間諒亦不致有數分鐘之誤差，至其違規地點，更應為居住
      同路段且為警自後於違規地點約400公尺處攔截掣單舉發
      之抗告人所得確認，而無誤認之虞。抗告人以舉發違反道
      路交通管理事件通知單上違規時間數分鐘之誤差或違規地
      點之記載方式執為其異議理由，無異要求舉發警員於所掣
      發之舉發違反道路交通管理事件通知單上有關違規時地之
      記載必須精確至毫無誤差之程度，既無依據，亦無必要。
（五）另抗告人爭執本件違規舉發並未錄影或未提出相關事證等
      情。查交通違規行為多屬迅速、稍縱即逝及不可回復等特
      性，舉發機關或原處分機關若能提出更多法定證據方法，
      例如人證、書證、物證等以供司法審查、判斷該交通違規
      行為之存否或其實況，自屬允當，惟若因前揭交通違規行
      為特性而無法提供更多相關書證、物證時，則舉發警員於
      司法審查程序上立於證人地位而證述其當時親自見聞之交
      通違規經過，亦屬於法定證據方法之一之證人證述，仍於
      法無違，並不以提出採證照片、錄影為唯一或必要之證據
      方法；除非於案發現場恰有預先錄影或擺設固定照相設備
      ，否則要求值勤警員或舉發機關緊急錄影或照相，並須以
      此為證，亦未免與執行勤務實況難合。至舉發警員立於證
      人地位所為證述是否可採，乃司法審查依經驗及論理法則
      判斷其證明力之心證層次，斷無以舉發警員作為證人證陳
      ，因不可能反於其先前所為舉發即遽認均不可採，而全盤
      否定其立於證人地位所為之陳述。本件證人趙善人於原法
      院訊問時就當時未予錄影之原因亦證述：伊所駕駛巡邏車
      之錄影設備係裝設在前擋風玻璃後之後照鏡右側，鏡頭方
      向是車輛正前方，平常執勤時確實會開機，但係遇到特殊
      狀況，例如追通緝犯時才會按PLAY開始錄影，如果取締交
      通違規的話則不會錄影，係牽涉到該設備所使用記憶卡容
      量之問題，因記憶卡只有2、3Ｇ的容量，約只能錄2、3個
      小時，然伊等一般勤務出來至少是4小時，像伊這班勤務
      就是4小時，所以無法整個執行勤務的過程都錄影，本件
      伊等看到這件違規車輛時，巡邏車之錄影設備並沒有錄影
      ，只有開機的待機狀態等語明確。職是，本件雖無違規錄
      影可參，但本件舉發警員趙善人亦不失為可資司法審查推
      敲之證人，其既已到庭結證如上，而查無其他證據顯示該
      舉發交通警員有誤認或故意構陷情事，抗告人徒以無錄影
      可證其違規事實云云置辯，無足憑採。
（六）綜上所述，受處分人確有在前開時、地行駛自用小客車，
      行經有燈光號誌管制之交岔路口闖紅燈之違規行為，已堪
      認定。
四、原裁定就受處分人違規行為之認定，已於理由中敘明如上，
    並就聲明異議所辯內容，亦詳予指駁，原處分機關依首揭道
    路交通管理處罰條例之規定，裁處受處分人罰鍰2,700元，
    並記違規點數3點，其認事用法即無違誤，從而駁回其異議
    ，經核並無不合。
五、抗告意旨仍執前詞，以：(一)員警應負違規闖紅燈車輛舉證之
    責任，警用車輛有監視系統，承辦法官也應該以書函調閱警
    用車輛行車畫面詳加調查，在裁定書只見員警說辭如何令人
    信服。(二)按民主法治國家必須講求證據。而該舉發單並無取
    得採照相或數位監視系統為證，當場向員警表明拒絕簽收而
    濫予舉發之罰單，即與刑事訴訟證據法則有違。(三)當時未與
    員警爭辯或是請求等事情發生，但員警卻在法庭內公開說吾
    人向該員警請求，在摯單的五分鐘內未與員警有任何的交談
    ，試問陳法官該員警話語還可以信任嗎？當庭反駁員警的話
    卻陳法官制止又不理會，請問只要是政府任用人員法官您就
    會信任嗎?請問陳法官您在法庭內心證早就以成定見是否有
    違刑事訴訟法第154條、第155條之規定。(四)台北縣政府所配
    置數位監視設備用來維護員警或是被舉發人之權益，何況台
    北縣政府警察局相當用心在員警所配置警車上基本有數位監
    視器，員警宣稱遇到特殊狀況才會按PLAY(播放)而不是REC(
    錄影)，若是遇到交通違規的話不會錄影，當時政府所添增
    設備理應蒐證以維護執法公正公平性。(五)若招欄停還要人民
    負舉證之責，試問中華民國人民是不是出門應該要隨身攜帶
    數位監視畫面才能確保自己本身之權益，這樣的人民如何享
    有人身自由之權利。(六)員警所謂欄檢是將警車橫檔於吾人車
    輛前，當時路段還有其他車輛，不知員警這樣的行車是否有
    違反交通道路處罰條例。(七)夜間視線比較不清楚，試問法官
    要在幾公尺之內才能凊楚的辨識車牌，若是沒有科學儀器輔
    助之下，在夜間跟本毫無可能清楚看出車牌號碼，除非是在
    一點五公尺至二點五公尺之內也就是相當於貼近駕駛才能清
    晰的看出車牌。(八)請問陳法官為何交通員警在指揮交通時，
    遇見車輛過了停止線二分之一卻要求該車輛通過該路囗? 然
    到員警是知法犯法還是要搶績效故意讓駕駛人違反交通道路
    處罰條例在進行告發。(九)台62線0.1k西向有固定式闖紅燈照
    相桿，為何車輛到達停止線一樣剛過停止線二分之一遇到黃
    燈時通路該路囗卻沒有被固走式照相桿拍照，試問中華民國
    交通法規有二套標準嗎? (十)警車專用蒐證影像監錄系統，固
    定式攝影機若是使用支援MicroSD卡可以重複錄製影像，並
    非員警所陳訴無法錄製這個過程，然到員警怕被督導所以才
    不敢錄製值勤畫面嗎?(十一)吾人在法庭陳訴黃燈時已經過了停
    止線二分之一，試問要法官時間號誌會不會有秒差之虞。既
    然法官認為員警摯單時會有分差，相對異議人也可以提出誤
    差之質疑云云，否認有違規行為，據以指摘原裁定不當。惟
    查：原裁定已就認定受處分人違規之事實所依憑之證據詳述
    於裁定中，並於裁定中說明證據取捨之經過，其說明並未違
    反經驗法則及論理法則，受處分人質疑本件舉發違規並無任
    何證據，容有誤會。至於受處分人其餘所述部分為證據之取
    捨與認定的範疇，亦不足以影響本院對於受處分人於上開時
    、地違規事實之認定。從而，抗告人仍猶執陳詞空言否認有
    闖越紅燈之違規行為，為無理由，應予駁回。
據上論結，應依道路交通案件處理辦法第26條，刑事訴訟法第41
2條，裁定如主文。
中    華    民    國    99    年    6     月    11    日
                  刑事第三庭審判長法  官   陳博志
                                  法  官   許文章
                                  法  官   陳德民
以上正本證明與原本無異。
不得再抗告。
                                  書記官   高麗雯
中    華    民    國    99    年    6     月    14    日

司法院資訊處製作；財團法人民間司法改革基金會備份。
